最高法院刑事判決　　　　　　九十四年度台上字第四七一六號
　　上　訴　人　甲○○
　　　　　　　　　　　　191.
　　　　　　　　　　　　（另案在台灣台北監獄執行中）
上列上訴人因強盜案件，不服台灣高等法院中華民國九十四年六
月三十日第二審判決（九十四年度上訴字第一０六八號，起訴案
號：台灣桃園地方法院檢察署九十三年度偵字第五六九五號），
提起上訴，本院判決如下：
    主  文
上訴駁回。
    理  由
按刑事訴訟法第三百七十七條規定：上訴於第三審法院，非以判
決違背法令為理由，不得為之。是提起第三審上訴，應以原判決
違背法令為理由，係屬法定要件。如果上訴理由狀並未依據卷內
訴訟資料，具體指摘原判決不適用何種法則或如何適用不當，或
所指摘原判決違法情事，顯與法律規定得為第三審上訴理由之違
法情形，不相適合時，均應認其上訴為違背法律上之程式，予以
駁回。本件原判決撤銷第一審之科刑判決，改判論上訴人甲○○
以意圖為自己不法之所有，結夥三人以上，以強暴至使不能抗拒
，而取他人之物罪，處有期徒刑柒年。係以：上訴人與其友即已
定讞之林志瑋、陳前璟（均經第一審判處有期徒刑七年二月確定
）三人，於民國九十二年五月六日或七日之某日晚間約十時許，
由林志瑋駕駛小客車搭載上訴人及陳前璟，行經李月花在桃園縣
龜山鄉大崗村二十三鄰三十四之五號所經營之「來友雜貨店」時
，陳前璟在車內向林志瑋陳稱：要進入該雜貨店把玩彈珠檯賭錢
，如果無法贏錢，就要動手行搶等語，上訴人在車內亦耳聞其事
未表示反對意見，林志瑋遂將車停在該雜貨店外約三、四公尺遠
處，三人一起下車進入該店內，由林志瑋、陳前璟把玩彈珠檯，
陳前璟並向李月花購買香菸，上訴人則先行步出雜貨店，在門口
張望把風。約十分鐘後，陳前璟、林志瑋二人起身，由陳前璟將
李月花之上衣反掀至頭部，至使不能抗拒，而由林志瑋強取李月
花放置於櫃檯抽屜內之零錢約新台幣二千餘元得手逃逸，其二人
跑至停放在雜貨店外之小客車旁時，強盜所得之零錢有一部分掉
落在地，上訴人見狀乃幫忙撿拾，三人旋即駕車逃離現場等情，
業據共犯林志瑋、陳前璟以證人身分供證綦詳，核與被害人李月
花指證情節相符，即上訴人於警詢時亦坦承目睹林志瑋、陳前璟
強盜之過程等情不諱，並參酌卷附之上開雜貨店櫃檯抽屜之照片
二張等證據資料，而為論斷，已敘明所憑之證據及其認定上訴人
知情參與並擔任把風之行為，應負共同正犯刑責之理由。而以上
訴人否認犯罪，辯稱：伊在車內並未聽見林志瑋說要行搶之事，
案發當時伊在店外，不知店內發生何事，伊與林志瑋、陳前璟二
人並無犯意之聯絡，且並未與林志瑋、陳前璟二人用強盜所得之
財物購買毒品施用；因伊供出林志瑋、陳前璟二人涉及本件犯罪
，所以遭該二人誣陷云云，為卸責之詞，不足採取。並說明共犯
林志瑋雖於警詢時指陳：上訴人曾動手至抽屜拿取銅幣等語，然
已據其於偵、審中澄清更正，因認其此部分之供述並非實在，不
足採為判決之基礎。又以被害人就在外把風者有無配戴眼鏡；共
犯林志瑋、陳前璟就有關伊等強取之零錢究竟是放在盒子內，或
如被害人指稱係以未封口之塑膠袋裝放等細節，所供縱與事實有
所出入或彼此有所不符，但綜合全案證據資料，除去各該部分歧
異之證言，其基本事實之陳述與真實性一致，仍無礙於本件犯罪
事實之認定。均已依憑卷證資料，在理由內詳加指駁及論述。從
形式上觀察，原判決並無違法情形存在。上訴意旨略稱：上訴人
事前並未聽見陳前璟提議強盜之事，亦未擔任把風工作，況被害
人李月花之指訴與事實不符；共犯林志瑋不利於上訴人之供詞則
先後矛盾不合，原判決遽予採信，顯有違誤；又共犯林志瑋、陳
前璟供陳伊等強盜所得之錢，係與上訴人共同購買毒品吸食一節
，其彼此所供並非一致，原審未詳加查證，亦屬違法等語。惟按
：(一)、被害人或共犯、證人之陳述是否與事實相符，事實審法院
應依證據調查之結果予以判斷，縱有部分因存有瑕疵而應除去，
其餘部分若與真實性無礙時，並非不得予以採取，究竟何者為可
採，法院仍得本其自由心證予以斟酌，非謂一有瑕疵，即應認其
全部均不可採信。原判決依據調查所得之資料，就相關被害人及
共犯所為之供詞，既已詳為闡述其所以採取或捨棄之心證理由，
從形式上觀察，並無違背採證法則之情形，自不容任意爭執，而
據以提起第三審上訴。(二)、刑事訴訟法第三百七十九條第十款所
稱應於審判期日調查之證據，係指客觀上為法院認定犯罪事實及
適用法律基礎之證據而言。上訴人應否成立共同加重強盜之罪責
，與其犯罪所得之財物，是否用於與共犯共同購買毒品吸食，並
無必要之關聯，足見其有無購買毒品或如何購買吸食，非屬本件
必要調查之證據，顯非上述情形之證據，原審縱未確實查證，亦
不能謂有前開第十款之違法情事，上訴意旨執此指摘，仍非適法
之第三審上訴理由。其餘上訴意旨經核係置原判決所為明白論斷
於不顧，仍持已為原判決指駁之陳詞再事爭辯，及對於事實審法
院取捨證據與自由判斷證據證明力之職權行使，徒以自己之說詞
，泛指其為違法，難認已符合首揭法定之第三審上訴要件。其上
訴違背法律上之程式，應予駁回。
據上論結，應依刑事訴訟法第三百九十五條前段，判決如主文。
中　　華　　民　　國　九十四　年　　八　　月　二十六　日
                      最高法院刑事第七庭
                          審判長法官  林　增　福
                                法官  邵　燕　玲
                                法官  張　清　埤
                                法官  陳　世　雄
                                法官  陳　朱　貴
      本件正本證明與原本無異
                                      書  記  官
中　　華　　民　　國　九十四　年　　九　　月　　二　　日
                                                      Ｃ
